最高法院刑事判決　　　　　　　　　　　　　　　九十一年度台上字第二一一一號
　　上訴人　甲○○
右上訴人因違反山坡地保育利用條例案件，不服台灣高等法院中華民國八十九年一月
四日第二審判決（八十八年度上訴字第三四六三號，起訴案號：台灣板橋地方法院檢
察署八十七年度偵字第一六○六一號），提起上訴，本院判決如左：
    主  文
上訴駁回。
    理  由
按刑事訴訟法第三百七十七條規定：上訴於第三審法院，非以判決違背法令為理由，
不得為之。是提起第三審上訴，應以原判決違背法令為理由，係屬法定要件。如果上
訴理由係對原審已調查明確並於判決內論駁或說明之事項，徒憑己見重為事實上之爭
辯，或任意指摘，顯與法律規定得為第三審上訴理由之違法情形不相適合時，即應認
其上訴為違背法律上之程式，予以駁回。本件上訴意旨略稱：(一)原判決理由所載上訴
人於山坡地僱工整地「欠缺坡面保護或防止沖刷及排水設施」，僅係上訴人有「應擬
具水土保持計畫而未擬具」之情形而已，其據以認定已生水土流失之結果，有違刑事
訴訟法第一百五十四條之規定及判決不載理由之違法。(二)原審八十八年十一月十一日
履勘現場之筆錄記載原「駁崁下所堆泥土已長有雜草及地瓜葉」，卷附照片亦顯示現
場長滿雜草，已回復開墾前之原貌，原判決卻認定「土石裸露地表，鬆軟易陷，……
亦無草木植物覆被地面」，與卷證不符，有證據上理由矛盾之違誤。(三)山坡地保育利
用條例第三十五條第三項罪之構成要件「致生水土流失」或「釀成災害」屬結果犯，
本案並無該所謂「致生水土流失「或」釀成災害」之結果，應僅行政處罰而已，台北
縣政府八十八年一月六日八八北府農六字第七二七０號函稱「該地區已開挖整地建築
駁崁，即有水土保持法施行細則第三十五條第一項第二款之破壞地表情形」，見解顯
非可採，而行政院農業委員會八十五年十一月四日八五農林字第八五一五二五六０Ａ
號函文，亦非就本件個案是否致生水土流失為鑑定或認定，原審並未調查具體事實，
遽憑為裁判之基礎，有違罪刑法定主義並有採證認事之違法。(四)現場經台北縣政府於
八十九年一月十二日勘查結果認定「目前已依規定完成植生覆蓋」，有台北縣政府八
九北府農土字第○四六○三五號函文及會勘紀錄可稽，亦無如原判決所載之上述情形
。(五)上訴人純為保護自己之田園及鄰地之安全，而興建擋土牆，並非濫墾，經此教訓
已無再犯之虞，請求宣告緩刑云云。
惟查：原判決撤銷第一審判決，改判仍論處上訴人甲○○共同依法應擬具水土保持計
劃而未擬具致生水土流失罪刑，係依憑上訴人不利於己之供述，卷附台北縣新莊地政
事務所八十七年十一月三十日八七北縣莊地一字第一五三九一號函及八十八年六月十
七日八八北縣莊地一字第八四六０號函檢附之土地登記謄本，台北縣政府八十八年一
月六日八八北府農六字第七二七０號函及附件行政院農業委員會八十五年十一月四日
八五農林字第八五一五二五六０Ａ號函、行政院六十八年十一月二十一日台六十八經
一一七０一號函、台灣省政府八十五年三月六日八五府農水字第一二三一四號公告，
暨台北縣林口鄉公所查報不當使用山坡地查報表及現場照片、第一審勘驗筆錄及現場
照片、台北縣新莊地政事務所土地複丈成果圖、台灣省政府地政處土地測量局八十八
年五月十一日八八地測二字第０七二三九號函及附件鑑定書、鑑定圖，原審勘驗筆錄
及現場照片等證據，為其論罪之依據，並敘明其採證認事之心證理由，對於上訴人辯
稱現場地表未受破壞，無致生水土流失之情形，認無可採，亦予以說明論駁，其推理
論斷於經驗法則、論理法則等證據法則並無違背。又行政院農業委員會為水土保持法
第二條及山坡地保育利用條例第二條第一項所定之中央主管機關，原判決就各該法律
所稱「致生水土流失」，參酌行政院農業委員會八十五年十一月四日八五農林字第八
五一五二五六０Ａ號函示，併審酌卷附歷次查報、勘驗現場暨照片所示，其中台北縣
林口鄉公所查報不當使用山坡地查報表及現場照片，並顯示整地當時「大片山壁遭挖
掘，土壤外露，原有山坡地貌已不復存在，山坡上方已鏟為一土方平台」之情形，其
認定上訴人所為合於「致生水土流失」之犯罪構成要件，自無採證認事之違誤。至於
原審於八十八年十一月十一日履勘現場時，發現該地「駁崁下所堆泥土已長有雜草及
地瓜葉」，乃上訴人遭查報取締而停止施工後之地貌，自無礙於其行為時已達「致生
水土流失」之認定。另上訴人於第三審「刑事追加理由狀」檢附台北縣政府八十九年
二月二日八九北府農土字第○四六○三五號函文及八十九年一月十二日巡查會勘紀錄
，證明其「目前已完成植生覆蓋」，惟各該證據資料充其量僅能證明上訴人於犯罪後
對於行為結果之補救措施，且均係原審於八十九年一月四日判決之後所作成，原判決
未及審酌，亦無違法可言。上訴意旨係對原審已調查明確並於判決內論駁或說明之事
項，徒憑己見重為事實上之爭辯，或任意指摘，自與法律規定得為第三審上訴理由之
違法情形不相適合。綜上說明，應認本件上訴違背法律上之程式，予以駁回。本院既
應為程序上之上訴駁回判決，上訴人所請諭知緩刑，即無從逕為實體上之斟酌，併此
敘明。
據上論結，應依刑事訴訟法第三百九十五條前段，判決如主文。
中      華      民      國    九十一    年      四      月     十八     日
                              最高法院刑事第十一庭
                                  審判長法官  呂  潮  澤
                                        法官  白  文  漳
                                        法官  陳  世  雄
                                        法官  孫  增  同
                                        法官  林  開  任
      右正本證明與原本無異
                                              書  記  官
中      華      民      國    九十一    年      四      月    二十四    日
